臺灣高等法院高雄分院民事判決
111年度上字第5號
上  訴  人  顏榮章  

訴訟代理人  呂郁斌律師
被上訴人    顏美玉  
訴訟代理人  李詠新    住台南市○區○○里○○○路○段00                        號0樓之0
            李詠婷  
            許宏吉律師            
上列當事人間請求拆屋還地等事件，上訴人對於中華民國110年1
1月16日臺灣橋頭地方法院108年度訴字第658號第一審判決提起
上訴，本院於111年8月3日言詞辯論終結，判決如下：
    主  文
原判決除確定部分外廢棄。
確認上訴人所有坐落高雄市○○區○○段○○○○地號土地與被上訴人所
有坐落高雄市○○區○○段○○○○地號土地之界址，應如附圖I-J-F所
示之藍色連接虛線。
被上訴人應再將坐落高雄市○○區○○段○○○○地號土地，如附圖綠色
區域所示（除原判決附圖所示黃色區域面積一點五三平方公尺）
，面積十點三三平方公尺之地上物拆除後，將上開土地騰空返還
予上訴人。
被上訴人應再給付上訴人新臺幣貳仟柒佰捌拾肆元，及自民國一
０八年七月五日起至清償日止，按年息百分之五計算之利息。
被上訴人應自民國一０八年七月五日起至騰空返還第三項土地之
日止，按月再給付上訴人新臺幣伍佰捌拾肆元。
其餘上訴駁回。
第二審訴訟費用由被上訴人負擔。
本判決第三項於上訴人以新臺幣壹拾捌萬元為被上訴人供擔保後
，得假執行。但被上訴人以新臺幣伍拾參萬捌仟元為上訴人預供
擔保，得免為假執行。
本判決第四項於上訴人以新臺幣玖佰貳拾捌元為被上訴人供擔保
後，得假執行。但被上訴人以新臺幣貳仟柒佰捌拾肆元為上訴人
預供擔保，得免為假執行。
本判決第四項於上訴人以各期已到期部分金額之三分之一為被上
訴人供擔保後，得就已到期部分假執行。但被上訴人以各期已到
期之總金額為上訴人預供擔保，得免為假執行。
    事實及理由
一、上訴人主張：坐落高雄市○○區○○段0000地號土地（下稱系爭
    土地）及其上同段1455建號建物（即門牌號碼高雄市○○區○○
    ○路00號，下稱28號房屋）為上訴人所有，被上訴人為隔壁
    同段2551地號土地（下稱2551地號土地）及其上同段29建號
    建物（即門牌號碼高雄市○○區○○○路00號，下稱30號房屋）
    所有權人，兩地並以起訴狀附圖A、B兩點連結線為界址。民
    國69年地籍重測時，高雄縣○○鎮地○○○○○○○○地○0000地號土
    地之界址記載為「建物牆壁中心（3中）」（下稱系爭調查
    表），然28、30號房屋分別於70年、50年間起造，69年時系
    爭土地仍為空地，何來共同牆壁存在？而兩地之經界爭議，
    上訴人早於97年間即曾向改制前高雄縣政府陳情，並於98年
    4月29日召開協調會，當時亦認系爭土地之地籍圖與系爭調
    查表不符，但使用現況卻與現行地籍圖相符，且28號房屋前
    為辦理保存登記，經岡山地政事務所（下稱岡山地政）於72
    年5月2日為建物測量，依該測量成果圖所示，28號房屋並未
    緊貼系爭土地地籍線興建，顯見系爭土地與2551地號土地界
    址並非現存建物之共同壁中心，系爭調查表之記載明顯錯誤
    ，惟岡山地政嗣竟依系爭調查表之記載，逕自更正原界址之
    地籍線而改為如附圖黑色實線所示（即原判決附圖A-B-G所
    示，下稱A界址），嚴重影響上訴人權益，自有確認界址之
    必要。又系爭土地與2551地號土地應以起訴狀附圖A、B兩點
    連結線為界，30號房屋興建時即越界無權占用系爭土地之如
    起訴狀附圖所示編號A部分土地（18㎡，面積以實測為準），
    上訴人依民法第767條第1項前段規定，請求被上訴人拆除占
    用部分建物並返還該部分土地，並依民法第179條規定，請
    求被上訴人按其占用面積18㎡乘以系爭土地107年1月申報地
    價即新台幣（下同）8,480元之年息10％給付相當於租金之不
    當得利，是被上訴人應給付上訴人自108年2月12日起至起訴
    狀送達翌日止，共計3個月之不當得利3,816元，及自起訴狀
    繕本送達翌日起至騰空返還土地之日止，按月給付1,272元
    。為此依前揭規定，提起本件訴訟等語。並聲明：㈠確認系
    爭土地與2551地號土地之界址為起訴狀附圖A、B兩點連結線
    。㈡被上訴人應將系爭土地上如起訴狀附圖所示編號A部分建
    物拆除，並將該部分土地騰空返還予上訴人。㈢被上訴人應
    給付3,816元，及自起訴狀繕本送達翌日起至清償日止，按
    年息5％計算之利息，並自起訴狀繕本送達翌日起至騰空返還
    前項土地之日止，按月給付1,272元。㈣願供擔保，請准宣告
    假執行。
二、被上訴人則以：伊對於系爭土地與2551地號土地間界址於97
    年間有上訴人所指之爭議及調查並不知情，上訴人於108年
    間突然對伊提起本件訴訟，伊並不知道發生何事，30號房屋
    從起造後沒有增建或改建過，坐落基地也未曾改變，至多只
    改過外觀磁磚。系爭土地與2551地號土地之界址應以內政部
    國土測繪中心（下稱國測中心）鑑定所指之A界址為界，對
    於以A界址為界所測得之占用面積沒有意見等語為辯。
三、原審判決：㈠確認系爭土地與2551地號土地之界址，應如A界
    址所示（即附圖國測中心補充鑑定圖H-J-F黑色實線）。㈡被
    上訴人應將如原判決附圖所示黃色區域面積1.53㎡之地上物
    拆除後，將上開土地騰空返還予上訴人。㈢被上訴人應給付
    上訴人412元，及自108年7月5日起至清償日止，按年息5％計
    算之利息。㈣被上訴人應自108年7月5日起至騰空返還第二項
    土地之日止，按月給付上訴人86元，而駁回上訴人其餘部分
    之訴，上訴人不服，提起上訴，上訴聲明：㈠原判決關於駁
    回上訴人後開之訴部分廢棄。㈡確認系爭土地與2551地號土
    地之界址，應如附圖I-J-F所示之藍色連接虛線（下稱B界址
    ）。㈢被上訴人應將如附圖所示綠色區域面積11.86㎡之地上
    物拆除，將上開土地騰空返還予上訴人。㈣被上訴人應再給
    付上訴人2,784元，及自108年7月5日起至清償日止，按年息
    5％計算之利息。㈤被上訴人應自108年7月5日起至騰空返還第
    三項土地之日止，按月再給付584元。㈥第三、四、五項部分
    願供擔保，請准宣告假執行。被上訴人答辯聲明：上訴駁回
    （至原審判命被上訴人拆除及給付部分，及駁回上訴人其餘
    之訴部分，均未據聲明不服，已確定）。
四、兩造不爭執事項：
  ㈠系爭土地為上訴人所有，其上28號房屋為70年間起造，72年
    辦理建物保存登記，亦為上訴人所有。
  ㈡2551地號土地及其上30號房屋為被上訴人所有，30號房屋為5
    0年間起造。
  ㈢上訴人於72年間向前手劉一德購買系爭土地；被上訴人於82
    年間購買2551地號土地及30號房屋，其前手為林陳美玉。28
    、30號房屋自起造後，均未曾增建或改建。
　㈣系爭土地與2551地號土地原登載之地籍線為B界址（即附圖I-
    J-F所示之藍色連接虛線），岡山地政於110年2月19日依系
    爭調查表所載更正地籍線為A界址（即附圖H-J-F所示之黑色
    實線），系爭土地登記面積因此由129㎡修正為119㎡，2551地
    號土地登記面積則由105㎡修正為115㎡。
五、本院論斷：　
　㈠按不動產因經界不明或就經界有爭執者，當事人得依法提起
    不動產界線之訴；另土地法第46條之1至46條之3規定之「地
    籍圖重測」，乃地政機關基於職權提供土地測量技術上之服
    務，將人民原有土地所有權之範圍，利用地籍調查及測量等
    方法，將其完整正確反映於地籍圖，應無增減人民私權之效
    力，故縱令相鄰土地所有權人於重新實施地籍測量時，均於
    地政機關通知之期限內到場指界，毫無爭議，地政機關依照
    規定已依其共同指定之界址重新實施地籍測量，則於測量結
    果公告期間內即令土地所有權人以指界錯誤為由，提出異議
    ，測量結果於該公告期間屆滿後即行確定，地政機關應據以
    辦理土地標示變更登記，有爭執之土地所有權人尚得依法提
    起民事訴訟請求解決，法院仍應就兩造之爭執依調查證據之
    結果予以認定，以保障人民財產權及訴訟權，業據司法院大
    法官會議以釋字第374號解釋在案。從而，相鄰土地所有人
    間若就地籍圖所繪界線是否為土地之界址有爭執，就此界址
    所生之糾紛，自有提起確認界址之訴以資解決之必要。本件
    兩造就系爭土地與2551地號土地界址為何，有所爭議，土地
    界址即有不明之情形。是上訴人提起本件訴訟求為判決確定
    界址，於法自無不合，應予准許。
　㈡兩造間之地界為何？　
　⒈按重新實施地籍測量時，土地所有權人應於地政機關通知之
    限期內，自行設立界標，並到場指界，土地法第46條之2第1
    項前段定有明文。另依地籍測量實施規則第79條、第82條、
    第83條第1項、第191條第1項規定可知，地籍調查，應通知
    土地所有權人會同並由其到場指界，就土地坐落、界址、原
    有面積、使用狀況及其所有權人、他項權利人與使用人之姓
    名、住所等事項，查註於地籍調查表內交由指界人簽名或蓋
    章；所有權人之土地界址，應於地籍調查表內繪製圖說，作
    為戶地界址測量之依據；戶地測量應按地籍調查表所載認定
    之界址，逐宗施測。依據上開規定，戶地界址測量之所以以
    地籍調查表為準據，乃係因為茍各土地所有人間就其界址之
    指界既無錯誤情事，而指界結果又屬一致，則本乎尊重當事
    人自治原則，以地籍調查表為準據，既符合各土地所有人之
    期待，復不致發生新的爭議；惟如地籍調查表本身有指界錯
    誤情形，或係其指界並不一致，甚至有矛盾現象，而採納之
    結果，反而違反各土地所有人原本之認知及期待時，則前開
    地籍調查表即不能當然採為界址判斷之依據，而仍應經過調
    查始予認定。
　⒉又96年間因系爭土地與東側同段2553地號土地有界址爭議，
    地政人員檢測東側界址時，發現西側即系爭土地、2551地號
    土地之界址與系爭調查表記載不符，地政機關原要辦理地籍
    線更正，但因上訴人提出陳情，高雄縣政府、岡山地政、國
    測中心、路竹地政事務所曾召開土地複丈重測會議、辦理會
    勘、陳情協調會議、土地界址爭議協調會等現場會勘、會議
    協調，自96年3月至98年5月為止，進行多次公文往返，惟於
    98年5月13日協調會後仍不了了之，直至上訴人提起本件拆
    屋還地之訴，重啟本件界址爭議，高雄市政府地政局始於10
    9年8月召開研商會議，由岡山地政於110年2月辦理更正地籍
    圖，有相關公文及會議記錄在卷可稽（訴字卷二第94-175頁
    ），故迄至岡山地政於110年2月19日更正地籍線為A界址前
    ，系爭土地與2551地號土地之地籍線始終登載為B界址，並
    未更正，是此尚無土地法第46條之3、第59條第2項有關逾公
    告期間未聲請複丈，或複丈結果無誤或經更正，地政機關應
    據以辦理標示變更登記，及經主管機關調處後，不服調處者
    ，應於接到調處通知後15日內，向司法機關訴請處理，逾期
    不起訴者，應依原調處結果辦理，而生重測法律效力確定之
    效果問題。是被上訴人引最高法院89年度台上字第2285號及
    本院96年度上易字第145號判決意旨，指稱重測之地籍圖公
    告確定後，舊地籍圖即停止使用，應以重測後新地籍圖為判
    定有無越界之依據云云（本院卷第498頁），與本件案例事
    實不同，即無可採。
　⒊查系爭土地與2551地號土地重測前地號分別為高雄縣○○鎮○○
    段0000000000000地號土地，69年辦理重測時，當時2551地
    號土地所有人林陳美玉有到場指界，就其與系爭土地之界線
    ，其所指之C、D點，係以「牆壁中」為界，而系爭土地所有
    人劉一德則未到場，故依土地法第46條之2第1項規定，依鄰
    地指界，按照林陳美玉所指之「牆壁中」為2551地號土地與
    系爭土地間之界址，並據此調查結果進行測量，有系爭調查
    表在卷可憑（訴字卷一第379、381頁）。又林陳美玉指界當
    時，系爭土地為空地，28號房屋尚未起造乙情，為兩造所不
    爭執，並有系爭調查表使用狀況欄記載為「空地」可參（訴
    字卷一第299頁）。劉一德嗣於70年間向高雄縣政府申請建
    築執照，興建28號房屋，28號房屋係利用30號房屋已建好之
    牆壁作為其左邊之共同壁面，有使用執照、建築設計圖說可
    佐（訴字卷一第300頁、本院卷第385-417頁）。另30號房屋
    查無申辦建築執照紀錄（本院卷第383頁），地政事務所亦
    未保存該房屋之建物第一次測量成果圖（本院卷第427頁）
    ，故無從比對、確認30號房屋興建當時是否即依A界址為其
    右側牆壁中心線而就系爭土地上日後可能興建之房屋預建共
    同壁，且早年私人興建之房屋未經精確放樣、鑑界之情況比
    比皆是，則在30號房屋已興建完成之情況下，為免二屋間留
    有縫隙造成日後滲水之危險，配合建物現況而逕以30號房屋
    右側牆壁為共同壁以興建28號房屋衡情應為劉一德所不得不
    然之舉措，則縱28號房屋事後係以30號房屋右側牆壁作為共
    同壁而起造，亦僅能表示二屋在70年以後有共用牆壁之情況
    而已，況如劉一德當時係自行另建新牆，則事後以二屋使用
    「共同壁」而推認林陳美玉當時指界之30號房屋之「牆壁中
    」即為二地界址之說法，即乏依據。是以，系爭調查表所載
    既僅為林陳美玉個人之指界意見，並與當時土地利用情況有
    所不符，自不能當然採為界址判斷之依據。
　⒋又相鄰兩土地，其具體界址何在，如有圖地相符之地籍圖可
    稽，固得以地籍圖為準，惟地籍圖如不精確，則應秉持公平
    之原則，依下列判斷經界之資料為主，合理認定之：⑴鄰接
    各土地之買賣契約或地圖（實測圖、分割圖、分筆圖）；⑵
    經界標識之狀況（經界石、經界木、木樁、基石、埋炭等）
    ；⑶經界附近占有之沿革（房屋、廚房、廁所、自來水管、
    水溝之位置及系爭土地之利用狀況）；⑷登記簿面積與各土
    地實測面積之差異。而：
　⑴系爭土地與2551地號土地係於54年由同段2554地號土地（重
    測前為前鋒段413-14地號）分割出來，分割後2551地號土地
    登記面積為105㎡，系爭土地登記面積則為120㎡，有土地登記
    簿謄本可參（訴字卷二第71-75頁）；又系爭土地與2551地
    號土地於71年5月5日以地籍圖重測為原因，登記面積分別為
    129㎡、105㎡；再於110年2月19日以更正為原因，變更登記面
    積為系爭土地119㎡、2551地號土地為115㎡，亦有土地登記謄
    本可考（審訴卷第21、25頁；訴字卷一第269、275頁）。又
    系爭土地南邊為柳橋西路，北邊為2551地號土地，東邊2553
    地號土地則為一狹小巷道（訴字卷二第53、56頁地籍圖及建
    築現況圖、審訴卷第31頁照片參照）；110年更正前之地籍
    圖上系爭土地之南、北邊經界線長度各為580、583公分，11
    0年更正後之地籍圖系爭土地之南、北邊經界線寬度則為490
    、580公分，有國測中心函文可參（本院卷第435、436頁）
    。而岡山地政雖已無法提供54年分割當時之資料，而僅能提
    出人工登記簿謄本與重測前地籍圖原圖（本院卷第421、427
    頁），然依更正前後之地籍圖觀之，系爭土地更正前之地形
    南、北寬度相當、地形方整，更正後地形則呈臨路處之南邊
    窄、不臨路之北邊寬之窄口形土地，是如以B界址為準，更
    正前地籍圖之土地地形顯然較符合一般分割土地時，會盡量
    將土地分割為方整地形，且盡量取得臨路邊較寬土地之常情
    。參以2551地號土地與其西側同段2556地號土地並無界址爭
    議，而如以B界址為準，2551地號土地登記面積與當時分割
    出之面積乃屬相同，應較符合當年分割登記之情況。至系爭
    土地面積雖有變化，惟分割前之母地2554地號土地於70年間
    重測後登記面積由180㎡減少為175㎡（訴字卷二第71頁），而
    69年係以圖解法辦理地籍圖重測，計算方式應較54年時精確
    ，此或為系爭土地面積增加之因，否則何以當時2551地號土
    地面積並無變化？　
　⑵國測中心於98年間曾就系爭土地與2551地號土地界址爭議案
    提出報告表示：「本案於69年度辦理地籍圖重測時，大仁段
    2550地號土地與鄰地2551地號土地地籍調查表皆記載以牆壁
    中間為界，惟大仁段2550地號與2551地號土地間之經界縣與
    現有牆壁中間不符。因目前現有牆壁是否為69年度重測時地
    籍調查表註記之牆壁，尚難認定。㈠若現有牆壁為69年度重
    測時地籍調查表註記之牆壁，則重測成果與地籍調查表記載
    不符，依重測作業程序需辦理重測成果更正，惟依牆壁中心
    為界則大仁段2550地號面積勢必減少許多；相對2551地號面
    積必然增加許多，且『該兩筆圖形與重測前地籍圖面寬不符』
    。㈡若現有牆壁非69年度重測時地籍調查表註記之牆壁，以
    重測後之圖形研判，重測前、後面積及地籍也較似符合」（
    本院卷第81頁），國測中心並表示上開報告記載「該兩筆圖
    形與重測前地籍圖面寬不符」所指之「重測前地籍圖」係指
    前峰段地籍圖（本院卷第425、436頁），亦即69年重測前之
    原始地籍圖（訴字卷二第77頁，69年重測後才改編為大仁段
    ）。又上訴人曾因系爭土地與東側2553地號土地界址爭議申
    請鑑界，而經岡山地政於108年間依更正前之地籍圖施測認
    定界址無誤，有土地複丈圖及證人雷衍興證詞可憑（訴字卷
    一第377頁、訴字卷二第22、23頁），證人雷衍興並證述：
    測量以地籍圖的相對位置套繪，圖上會有每間房子的「三中
    」，取很多的點，整個套到地籍圖看是否吻合，當時測量發
    現附近所有房屋的「三中」都吻合，就本件的兩間建物間「
    三中」不吻合，但如果本件「三中」要吻合，變成其他建物
    的「三中」不吻合等語（訴字卷二第25頁）。是以，如依系
    爭調查表註記之「牆壁中」即A界址為界，系爭土地與2551
    地號土地之圖形顯然與重測前之原始地籍圖即「前峰段地籍
    圖」面寬不符，且附近其他建物之「三中」亦全不吻合，但
    如以更正前之地籍圖即B界址為界，重測前、後面積及地籍
    均較相符，附近建物之「三中」亦均吻合，足見系爭調查表
    依林陳美玉指界所註記之「牆壁中」即A界址應有錯誤，此
    並不因28號、30號房屋事後有無改建而有不同。
　⑶從而，系爭調查表註記之「牆壁中」之A界址與調查當時現地
    情況不符，且依A界址所製之地籍圖地形與原始地籍圖圖形
    不符，附近建物之「三中」並因此而全部不吻合，2551地號
    土地登記面積因此莫名增加10㎡，系爭土地則減損10㎡，對信
    賴土地登記而以129㎡面積買受系爭土地之上訴人權益造成莫
    大損失，但如以更正前之地籍圖即B界址為界，應較符合當
    初分割情況，且重測前、後面積及地籍均較相符，附近建物
    之「三中」亦均吻合，系爭土地及2551地號土地面積亦無變
    動，並不影響兩造權益，是認系爭土地與2551地號土地之界
    址應以更正前地籍圖即B界址為準。　　　　
　㈢上訴人請求被上訴人拆屋還地有無理由？　
　⒈按所有人對於無權占有或侵奪其所有物者，得請求返還之，
    對於妨害其所有權者，得請求除去之，有妨害其所有權之虞
    者，得請求防止之，民法第767條第1項定有明文。
　⒉系爭土地與2551地號土地界址應為B界址，業經確認如前，據
    此則30號房屋占用系爭土地範圍為如附圖綠色區域所示面積
    11.86㎡，此有國測中心函文及補充鑑定圖附卷可稽（本院卷
    第436、437頁），被上訴人就其占用之情亦無爭執，且未舉
    證說明其有何占用權源，是上訴人依民法第767條第1項規定
    ，請求被上訴人拆除占用部分之地上物，自屬有據。惟上開
    11.86㎡實乃包含原審已判命被上訴人拆除之原審附圖黃色區
    域1.53㎡，此經本院電詢國測中心承辦人員確認無訛（本院
    卷第518頁），且為上訴人所不爭執（本院卷第505、529頁
    ），則此部分上訴人既已獲勝訴判決即無上訴利益，上訴人
    此部分之上訴即不合法，應予駁回。是以，上訴人上訴請求
    被上訴人再拆除10.33㎡（計算式：11.86㎡-1.53㎡＝10.33㎡）
    範圍內，為有理由，逾此範圍外，則無依據。
　⒊至被上訴人於本院準備程序終結後始具狀主張上訴人請求拆
    屋有權利濫用情形（本院卷第502頁），此依民事訴訟法第4
    47條第1項第3款規定，固得准予提出。惟：
　⑴民法第148條第1項係規定行使權利，不得以損害他人為主要
    目的，若當事人行使權利，雖足使他人喪失利益，而苟非以
    損害他人為主要目的，即不在該條所定範圍之內（最高法院
    45年台上字第105號裁判要旨參照)。而30號房屋無權占用上
    訴人所有之系爭土地，僅為私權紛爭並無涉公益，上訴人本
    於所有權人身分正當行使其權利，並非以損害被上訴人為主
    要目的，依前揭說明，並無民法第148條規定之適用。
　⑵被上訴人雖稱30號房屋與28號房屋使用共同壁，拆除越界部
    分勢必影響二屋結構安全，上訴人之請求損人不利己云云。
　　然28號房屋為70年間興建之加強磚造建物，30號房屋則為50
    年間興建之鐵筋混凝土磚柱造建物，有使用執照、建物謄本
    可稽（本院卷第123頁、審訴卷第19、23頁），二屋分別已
    逾固定資產耐用年數表規定之35年、50年耐用年限，房屋本
    身顯然也不符合目前建築法規所要求之耐震規範，如欲延長
    使用期限，本即均有予以補強結構之需要。而上訴人既願承
    擔共同壁遭拆除之風險，被上訴人縱因上訴人訴請拆屋會影
    響自身建物結構安全而需支出高額拆除及復原費用，此亦屬
    自己（承繼前手）之不法行為所致，難認上訴人訴請被上訴
    人拆除為權利濫用，否則無異鼓勵非法越界占用他人土地。
    是被上訴人上開所辯，並無可採。
　㈣上訴人請求被上訴人給付相當於租金之不當得利有無理由？
　⒈按無法律上之原因而受利益，致他人受損害者，應返還其利
    益，民法第179 條前段定有明文。又依不當得利之法則請求
    返還不當得利，以無法律上原因而受利益，致他人受有損害
    為其條件，故其得請求返還之範圍，應以對方所受之利益為
    準，非以請求人所受損害若干為準，無權占有他人土地，可
    能獲得相當租金之利益，為社會通常之觀念（最高法院61年
    台上字第1695號裁判要旨參照）。
　⒉被上訴人無權占有系爭土地之一部，業經認定如前，則依上
    開說明，被上訴人於占用期間因此獲得相當於土地租金之利
    益，致上訴人受有損害，上訴人依不當得利之規定請求返還
    ，自屬有據。而被上訴人對原審認定以系爭土地之107年度
    申報地價8,480元/㎡之年息8％為計算不當得利之標準而判命
    其給付乙節，並未上訴表示爭執，於此自應以此為據。故上
    訴人請求被上訴人自108年2月12日至起訴狀繕本送達日即10
    8年7月4日之相當於租金之不當得利共計為3,196元【計算式
    ：8,480元×11.86㎡×8％÷12×4.76666＝3,196元，元以下四捨五
    入，以下同】，及自起訴狀繕本送達翌日即108年7月5日起
    至返還占用部分土地之日止，按月應給付相當於租金之不當
    得利金額為670元（計算式：8,480元×11.86㎡×8％÷12＝670元
    ）。是上訴人上訴請求被上訴人再給付2,784元（計算式：3
    ,196元-412元＝2,784元），及自108年7月5日起至騰空返還
    占用部分土地之日，按月再給付584元（計算式：670元-86
    元＝584元），為有理由，應予准許。
六、綜上所述，系爭土地與2551地號土地間之經界，應為B界址
    即如附圖I-J-F所示之藍色連接虛線，上訴人另依民法第767
    條第1項、第179條規定，請求被上訴人再拆除如附圖綠色區
    域部分面積10.33㎡之地上物後，騰空返還該部分土地予上訴
    人；並再給付上訴人2,784元，及自108年7月5日起至清償日
    止，按年息5％計算之利息，與自108年7月5日起至騰空返還
    占用部分土地之日止，按月給付584元部分，均為有理由，
    應予准許。原審就上開應准許部分為上訴人敗訴之判決，尚
    有未洽，上訴論旨指摘原判決此部分不當，求予廢棄改判，
    為有理由，應由本院予以廢棄改判如主文第2、3、4項所示
    。至於上訴人就原審判命被上訴人拆除原判決附圖所示黃色
    區域面積1.53㎡之地上物，並返還該部分土地部分提起上訴
    ，為不合法，應予駁回。又上訴人就拆屋還地及給付不當得
    利勝訴部分，兩造分別陳明願供擔保聲請准、免為假執行之
    宣告，核無不合，爰分別酌定相當擔保金額准許之。
七、本件事證已臻明確，兩造其餘之攻擊或防禦方法及所用之證
    據，經本院斟酌後，認為均不足以影響本判決之結果，爰不
    逐一論列，附此敘明。
八、據上論結，本件上訴為一部有理由、一部不合法，判決如主
    文。　　
中　　華　　民　　國　　111 　年　　8 　　月　　31　　日
                            民事第五庭
                                審判長法  官  蘇姿月
                                      法  官  劉傑民
                                      法  官  郭宜芳
以上正本證明與原本無異。
如對本判決上訴，須於判決送達後20日內向本院提出上訴狀，其
未表明上訴理由者，應於上訴後20日內向本院提出上訴理由書（
均須按他造當事人之人數附繕本）。
上訴時應提出委任律師或具有律師資格之人之委任狀，並依附註
條文規定辦理。如委任律師提起上訴者，應一併繳納上訴審裁判
費。
中　　華　　民　　國    111    年    8    月    31    日
                                       書記官  盧姝伶
附註：
民事訴訟法第466 條之1 ：
對於第二審判決上訴，上訴人應委任律師為訴訟代理人，但上訴
人或其法定代理人具有律師資格者，不在此限。
上訴人之配偶、三親等內之血親、二親等內之姻親，或上訴人為
法人、中央或地方機關時，其所屬專任人員具有律師資格並經法
院認適當者，亦得為第三審訴訟代理人。
第1 項但書及第2 項情形，應於提起上訴或委任時釋明之。